臺灣高等法院臺南分院民事判決　100年度訴易字第18號
原　　　告　陳林月
被　　　告　劉淑卿
上列當事人間因請求侵權行為損害賠償刑事附帶民事訴訟事件，
經本院刑事庭裁定（100年度附民字第59號）移送前來，本院於
民國100年11月29日言詞辯論終結，判決如下︰
    主  文
被告應給付原告新臺幣壹佰拾伍萬元，及自民國一00年七月十
九日起至清償日止，按年息百分之五計算之利息。
訴訟費用由被告負擔。
    事實及理由
壹、被告經合法通知，無正當理由不到場，核無民事訴訟法第38
    6條各款所列情形，爰准依原告之聲請，由其一造辯論而為
    判決。
貳、本件原告於本院提起刑事附帶民事訴訟起訴主張：被告因經
    濟狀況不佳，缺錢週轉，已陷於支付不能，竟基於意圖為自
    己不法所有之概括犯意，於民國（下同）90年7月至同年9月
    間，透過在嘉義市○○街28號經營煤氣行而不知內情之訴外
    人林太太，至原告位在嘉義縣鹿草鄉竹山村竹子腳74號住處
    ，以需錢週轉，並表示有一塊地要賣，成交以後即可清償借
    款為由，陸續向原告借款共計新臺幣(下同)一百三十五萬元
    ，並簽發以被告為發票人之同額支票4紙交付原告收執（支
    票明細詳如附表所示）。後原告因被告上揭詐欺取財之犯行
    ，致其所有之系爭財物遭受損失，已無法取回，自應由被告
    賠償。爰本於侵權行為所衍生之損害賠償請求權之法律關係
    ，求為判命：被告應給付原告一百三十五萬元，及自本刑事
    附帶民事起訴狀繕本送達翌日起至清償日止，按年息百分之
    五計算利息之判決等語。
、被告未於本院準備及言詞辯論程序到場，亦未提出任何書狀
    作何聲明或陳述。
肆、原告不爭執之事實：
一、被告自88年起，分別以經濟狀況不佳，缺錢週轉，並表示有
    一塊地要賣，成交以後即可清償借款為由，陸續向原告詐借
    款項共一百三十五萬元。
二、被告所涉之詐欺等罪嫌，已經臺灣嘉義地方法院檢察署（下
    稱嘉義地檢署）檢察官予以起訴（99年度偵緝字第410、411
    號），並經臺灣嘉義地方法院（下稱嘉義地院）刑事庭（99
    年度訴字第952號）於100年4月7日以犯連續詐欺罪判處有期
    徒刑一年六月，嗣被告不服向本院提起上訴，惟仍經本院刑
    事庭判決駁回上訴（100年度上訴字第496號），現由最高法
    院審理中。
伍、本件爭執之事項：
    原告依侵權行為之法律關係，請求被告賠償其所受之損害，
    依法是否有據？
陸、本院之判斷：
一、查本件原告主張被告於90年7月至同年9月間，透過在嘉義市
    ○○街28號經營煤氣行而不知內情之訴外人林太太，至原告
    位在嘉義縣鹿草鄉竹山村竹子腳74號住處，以需錢週轉，並
    表示有一塊地要賣，成交以後即可清償借款為由，陸續向原
    告詐取現金，共計一百三十五萬元，並簽發如附表所示之同
    額支票4紙交付原告收執等情，已據原告於本院審理時陳述
    在卷，並有支票等資料在卷可佐；再參諸本件被告所涉犯刑
    事罪嫌部分，確經嘉義地檢署檢察官以涉犯詐欺罪嫌予以起
    訴（99年度偵緝字第410號）；嗣經嘉義地院於100年4月7日
    以99年度訴字第952號刑事判決，依犯詐欺罪判處被告有期
    徒刑一年六月；雖被告不服向本院提起上訴，仍經本院（刑
    事庭）於100年8月11日以100年度上訴字第496號刑事判決駁
    回上訴；後被告不服再上訴最高法院，現由最高法院審理中
    ，則有嘉義地院99年度訴字第952號及本院100年度上訴字第
    496號刑事判決書各一份在卷可參（見本院訴字卷第4至16頁
    ），並經本院調取上揭刑事卷宗查明無訛以察，自堪信為真
    實。
二、按因故意或過失，不法侵害他人之權利者，負損害賠償責任
    ；民法第一百八十四條第一項前段定有明文。本件原告因被
    告於90年7月至同年9月間，透過不知情之訴外人林太太，至
    原告位在嘉義縣鹿草鄉竹山村竹子腳74號住處，向原告詐借
    共一百三十五萬元款項，並簽發如附表所示之同額支票4紙
    交付原告收執；後原告因被告上揭詐欺取財之犯行，致其所
    有之系爭財物遭受損失，已無法取回，原告因被告上開不法
    行為，致受有一百三十五萬元損害，已如前述。從而原告本
    於侵權行為之法律關係，請求被告應賠償其因系爭財物遭詐
    所造成之損失，自屬有據。
三、按給付有確定期限者，債務人自期限屆滿時起，負遲延責任
    ；給付無確定期限者，債務人於債權人得請求給付時，經其
    催告而未為給付，自受催告時起，負遲延責任；其經債權人
    起訴而送達訴狀，或依督促程序送達支付命令，或為其他相
    類之行為者，與催告有同一之效力；民法第二百二十九條第
    一、二項分別定有明文。又遲延之債務，以支付金錢為標的
    者，債權人得請求依法定利率計算之遲延利息；但約定利率
    較高者，仍從其約定利率；而應付利息之債務，其利率未經
    約定，亦無法律可據者，週年利率為百分之五；亦為同法第
    二百三十三條第一項及第二百零三條所明定。查本件原告得
    請求賠償之前揭金額，並未據其主張定有給付之期限，則原
    告等請求自本件刑事附帶民事起訴狀繕本送達之翌日起，按
    年息百分之五計算之利息，並未逾上開規定之範圍，自無不
    合。而按本件刑事附帶民事起訴狀繕本，已於100年7月18日
    (寄存送達再加十日)送達予被告（見本院100年度附民字第
    59號卷第4頁）；則原告請求被告應自100年7月19日起按年
    息百分之五計付遲延利息，洵屬正當。
柒、綜上所述，原告本於侵權行為所衍生之損害賠償請求權法律
    關係，請求判決：被告應給付原告一百三十五萬元，及自刑
    事附帶民事訴訟起訴狀繕本送達之翌日（即100年7月19日）
    起至清償日止，按年息百分之五計算之利息，為有理由，應
    予准許。
捌、又本件待證事實已臻明確，原告其餘攻擊防禦方法及舉證，
    對判決之結果已不生影響，爰不一一詳為審酌，附此敘明。
玖、據上論結，本件原告之訴，為有理由，依民事訴訟法第七十
    八條、第四百六十三條、第三百八十五條第一項，判決如主
    文。
中    華    民    國   100    年    12    月    13    日
                  民事第五庭審判長法  官   張世展
                                  法  官   王明宏
                                  法  官   顏基典
上為正本係照原本作成。
不得上訴。
中    華    民    國   100    年    12    月    13    日
                                  書記官   劉岳文
附表：原告陳林月交付支票明細表
┌──┬─────┬───────┬────┬───┬───────┐
│編號│支票號碼  │金額（新台幣）│發 票 日│發票人│備註          │
├──┼─────┼───────┼────┼───┼───────┤
│ 01 │ 0000000  │   40萬元     │90.11.16│劉淑卿│96號發查卷第21│
│    │          │              │        │      │頁。          │
├──┼─────┼───────┼────┼───┼───────┤
│ 02 │ 0000000  │   40萬元     │90.11.11│劉淑卿│96號發查卷第22│
│    │          │              │        │      │頁。          │
├──┼─────┼───────┼────┼───┼───────┤
│ 03 │ 0000000  │   25萬元     │90.12.10│劉淑卿│96號發查卷第23│
│    │          │              │        │      │頁。          │
├──┼─────┼───────┼────┼───┼───────┤
│ 04 │ 0000000  │   30萬元     │90.10.15│劉淑卿│96號發查卷第24│
│    │          │              │        │      │頁。          │
├──┼─────┴───────┴────┴───┴───────┤
│合計│ 135萬元                                                    │
└──┴──────────────────────────────┘